臺灣高等法院臺中分院民事判決　八十九年度上易字第三五號
　　　上　訴　人　上毅營造工程有限公司
　　　法定代理人　林麗琴
　　　訴訟代理人　邱春華
　　　法定代理人　連景旭
　　　訴訟代理人　黃百仁
右當事人間請求給付貨款事件，上訴人對於中華民國八十八年十一月十七日臺灣南投
地方法院八十八年度訴字第二六八號第一審判決提起上訴，本院判決如左：
    　主　    文
原判決關於命上訴人給付超過新臺幣伍拾肆萬肆仟玖佰伍拾元及其法定利息，與該部
分假執行之宣告，暨訴訟費用之裁判均廢棄。
右開廢棄部分，被上訴人在第一審之訴及其假執行之聲請均駁回。
其餘上訴駁回。
第一、二審訴訟費用由上訴人負擔五分之三，餘由被上訴人負擔。
      事　　　實
甲、上訴人方面：
一、聲明：
（一）、原判決關於命上訴給付超過新臺幣（下同）三十六萬零一百五十元及自民國
        八十八年六月十八日起至清償日止，按週年利率百分之五計算之利息，及該
        部分假執行之宣告，暨訴訟費用之裁判均廢棄。
（二）、右開廢棄部分，被上訴人在第一審之訴及假執行之聲請均駁回。
（三）、第一、二審訴訟費用由被上訴人負擔。
二、陳述：
（一）、引用原判決所記載之主張。
（二）、本件上訴人對於被上訴人所承諾者，僅為陳順民承攬本件路面改善工程所使
        用之預拌混凝土所積欠之貨款，而本件工程道路路面改善工程，依設計與施
        工所作全長為三四二．六七米、寬為五米、厚為０．二米，計算公式為長乘
        寬乘高，依此體積計算，實際使用預拌混凝土應為三四三立方米，單價每立
        方米為一千零五十元，合計總價為三十六萬零一百五十元，現被上訴人竟向
        上訴人請求高達六三二立方米，總金額為六十六萬三千六百元，足見被上訴
        人顯將陳順民承包他處工程所使用之預拌混凝土，虛列為本工程所使用，從
        而超過上訴人實際使用之數量三四三立方米部分，上訴人並無給付義務，被
        上訴人之請求顯無理由。
（三）、本件工程於八十七年十月二十三日報完工，於同年十一月七日驗收，報完工
        之後，被上訴人出貨，上訴人即不負責。
三、證據：
　　除引用原審提出之證據外，又提聲請訊問證人蘇界順、蘇世雄、張瑞林、卓金棟
　　等人。
乙、被上訴人方面：
一、聲明：
（一）、上訴駁回。
（二）、訴訟費用由上訴人負擔。
二、陳述：
（一）、引用原判決所記載之主張。
（二）、上訴人與被上訴人協調時，雖然沒有講說只負責陳順民路面工程之貨款，本
        件工程雙方協商後，只要被上訴人出貨，上訴人即願意負責。嗣更正為雙方
        達成協調的是凡本件工程之貨款，上訴人願負責。
三、證據：
　　引用原審提出之證據。
    　理　    由
甲、程序方面：
一、本件被上訴人起訴時，法定代理人為陳錦川，嗣於訴訟進行中，法定代理人變更
    為連景旭，並於八十九年七月十三日具狀聲請另定期日，嗣更由被上訴人出具委
    任書委任黃百仁為訴訟代理人，並為訴訟行為，足認被上訴人已依民事訴訟法第
    一百七十條規定，具狀聲明承受訴訟，核無不合，事涉程序，合先敘明。
二、上訴人於八十八年十二月十日具狀聲明上訴範圍，係原判決關於命上訴人給付超
    過三十萬元及其法定利息，與該部分假執行之宣告，暨訴訟費用之裁判，嗣於本
    院言詞辯論期日上訴聲明本金部分減縮為超過三十六萬零一百五十元部分，核與
    民事訴訟法第二百五十五條第一項第三款之規定相符，應予准許。
乙、實體方面：
一、本件被上訴人於原審起訴主張訴外人即上訴人之承包商陳順民自八十七年三月間
    起，向被上訴人購買混凝土，送貨地點為南投縣中寮鄉心佛寺後面工地，然因工
    程期間，陳順民未能依約交付貨款，伊乃拒絕出貨，經上訴人出面協商，要求被
    上訴人繼續供料，貨款上訴人會承擔等語，伊乃要求改以上訴人為買受人開立發
    票，上訴人亦表同意，伊才繼續供料，貨款共計一百七十萬四千九百二十元，惟
    僅清償其中八十四萬七千六百零九元，尚餘八十五萬七千三百十一元迄未給付，
    屢經催告，未獲理會，為此依買賣之法律關係，請求上訴人給付上開款項及其遲
    延利息，並提出請款明細表、出貨單、發票等件影本為證。嗣經原審審理結果，
    認上訴人係同意自八十七年十月二日起承擔陳順民所積欠之貨款，爰命上訴人應
    給付被上訴人六十六萬三千六百元，及自八十八年六月十八日起至清償日止，按
    週年利率百分之五計算之利息。
二、上訴人則以於八十六年十二月間，向水土保持局第三工程所承包暗坑道路改善工
    程，施工地點位於南投縣中寮鄉心佛寺距離約一、二公里處，並將路面及駁崁混
    凝土部分轉包由訴外人陳順民承作，嗣因陳順民與被上訴人有貨款糾紛，被上訴
    人拒絕出料，經上訴人之工地主任邱春華參與協議，同意陳順民所訂混凝土，貨
    款由上訴人承擔，被上訴人乃繼續出料，則上訴人所應承擔之貨款，自以上訴人
    與被上訴人協調後，至該工程報完工前被上訴人所出之混凝土為限，始應由上訴
    人負責，至於之前陳順民所叫之混凝土，上訴人並未表示要負責，被上訴人自不
    得向上訴人請求貨款，而工程報完工後，被上訴人所出之混凝土，既非本件工程
    使用，被上訴人亦不得向上訴人請求，從而被上訴人之請求，逾三十六萬零一百
    五十元及法定遲延利息部分，即無理由等語資為抗辯。
三、經查兩造就本件系爭工程，曾由上訴人之訴訟代理人與被上訴人公司之簡副理為
    協調，上訴人同意陳順民就本件道路路面工程向被上訴人購買混凝土部分，上訴
    人同意負責之事實，為兩造所不爭執，自堪信為真實。又被上訴人之訴訟代理人
    於本院審理時自承：「．．．我回去有與他（指被上訴人公司簡副理）談過，他
    說當天協商的結果，（八十七年）十月一日以後的混凝土價款由上毅（即上訴人
    ）負責，十月一日以前的價款，如果工程有賺錢，他（指上訴人）也會幫陳順民
    一起還掉」、「．．．我們從十月一日起開始送料．．．」等語（見本院卷第七
    十五頁），足見上訴人所應負責本件工程之混凝土價款，應係自八十七年十月一
    日以後起算，應可認定；至上訴人所應負責之貨款，被上訴人雖主張係至八十七
    年十一月七日止，然為上訴人所否認，經查本件上訴人向水土保持局第三工程所
    承包暗坑道路改善工程，係於八十七年十月二十三日報完工，於同年十一月七日
    驗收乙節，有上訴人於原審提出附卷之營繕工程結算驗收證明書影本在卷可稽，
    再稽諸被上訴人於原審提出之請款明細表，將該工程驗收完畢後八十七年十一月
    十七日出料之資料亦一併向上訴人請求等情，足認上訴人所陳於該工程報完工後
    ，被上訴人有將陳順民承包其他工程所使用之混凝土貨款，亦一併向其請求乙節
    ，應可採信，而被上訴人主張該工程報完工後，仍有繼續施工叫料乙節，既未能
    提出其他事證以供斟酌，則被上訴人此部分之主張，尚不可採。則被上訴人主張
    自八十七年十月二日起，至八十七年十月二十三日系爭工程報完工止，兩造混凝
    土貨款，依其提出之出貨單計算，合計為五一九立方米，依每一立方米單價一千
    零五十元計算，共計五十四萬四千九百五十元，應屬真實，是上訴人抗辯稱其應
    負責之金額，依設計與施工所作全長為三四二．六七米、寬為五米、厚為０．二
    米，合計使用混凝土應為三四三立方米，單價每立方米為一千零五十元，總價為
    三十六萬零一百五十元云云，自與事實不符。
四、綜上所述，被上訴人主張依買賣關係，請求上訴人給付五十四萬四千九百五十元
    ，及自起訴狀繕本送達翌日即八十八年六月十八日起至清償日止，按週年利率百
    分之五計算之利息，洵屬正當，則上訴人抗辯稱原判決關於命上訴人給付超過三
    十六萬零一百五十元及其法定利息，與該部分假執行之宣告均應予廢棄改判部分
    ，於超過三十六萬零一百五十元至五十四萬四千九百五十元範圍內（原審命上訴
    人給付三十六萬零一百五十元及法定遲延利息與該部分假執行部分，因上訴人未
    聲明上訴，已告確定），為無理由，上訴人此部分之上訴，應予駁回。至被上訴
    人另主張於該報完工後至八十七年十一月十七日止，上訴人尚應負擔該工程之混
    凝土一百十三立方米，依每一立米單價一千零五十元計算，合計十一萬八千六百
    五十元部分，如上所述，既無理由，則原判決認為此部分之貨款亦由上訴人負責
    ，尚有未洽，則上訴人上訴意旨主張原判決關於此部分之裁判，應予廢棄，則有
    理由，原判決此部分應由本院予以廢棄，改為被上訴人在第一審之訴及其假執行
    之聲請均駁回之判決。至於被上訴人於本院言詞辯論期日復陳明願供擔保請准宣
    告假執行，然原審為被上訴人勝訴部分，已酌定擔保金，並為假執行之宣告，且
    本件准許被上訴人請求之金額，尚未逾一百五十萬元，係不得上訴第三審之案件
    ，於本院判決後即屬確定，是被上訴人此部分之聲明，係屬贅語，併予敘明。
五、本案事實已臻明確，兩造其餘攻擊防禦方法，不足以影響本判決結果，爰不一一
    論述，併此敘明。
六、據上論結，本件上訴為一部有理由，一部無理由，依民事訴訟法第四百五十條、
    第四百四十九條第一項、第七十九條但書，判決如主文。
中　　　華　　　民　　　國　　九十一　　年　　　三　　　月　　　五　　　日
~B1民事第一庭審判長法　官　林陳松
~B2　　　　　　　　法　官　王重吉
~B3　　　　　　　　法　官　李寶堂
右為正本係照原本作成。
不得上訴。
~B　              書記官　廖次芬
中　　　華　　　民　　　國　　九十一　　年　　　三　　　月　　 十三　　 日
                                                                        Ｈ
